【裁判字號】    89,上,163
【裁判日期】    890825
【裁判案由】    確認債權存在
【裁判全文】
臺灣高等法院臺中分院民事判決      八十九年度上字第一六三號
      上  訴  人  興太藥品股份有限公司
      法定代理人  乙○○
      訴訟代理人  丁○○
                  丙○○
      被  上訴人  高頓建材有限公司
      法定代理人  甲○○
右當事人間請求確認債權存在事件，上訴人對於中華民國八十九年一月六日臺灣臺中
地方法院第一審判決（八十八年度訴字第三０六一號），提起上訴，本院判決如左：
      主      文
原判決廢棄。
被上訴人在原審之訴駁回。
第一、二審訴訟費用由被上訴人負擔。
      事      實
甲、上訴人方面：
  一聲明：求為判決如主文所示。
  二陳述：除與原判決記載相軍部分予以引用外，補稱：
        (一)按民法第四百九十條規定：稱承攬者，謂當事人約定，一方為他方完成一
          定之工作，他方俟工作完成，給付報酬之契約。又同法第五百零五條第一
          項規定：報酬應於工作交付時給付之，無須交付者，應於工作完成時給付
          之。同條第二項規定：工作係分部交付，而報酬係就各部分定之者，應於
          每部分交付時，給付該部分之報酬。足見除當事人間另有特約外，定作人
          佳對於承攬人完成之工作，負有給付報酬之義務（參照最高法院八十四年
          台上字第二二二七判決）。本件永將營造有限公司（下稱永將公司）承攬
          上訴人西藥工廠新建工程，依工程合約書第四條約定系爭工程應於簽訂合
          約後三日內開工，地上工程需於一百二十工作天內完成，地下室工程需於
          六十工作天內完成。查系爭工程於民國（下同）八十七年十二月間開工，
          遲至八十八年八月間仍未完工。該永將公司旋於八十八年八月四日書立切
          結書，切結自八十八年八月五日起十四個日曆天內全部完工，且系爭工程
          款係按工程進度分期給付，依工程合約書第二十三條約定，永將公司於工
          程完成時，應即通知上訴人，上訴人於十日內驗收並接管之，經驗收合格
          時，應依雙方協議期限內付清承包款項。是以永將公司工程款債權之發生
          ，應繫於其是否依工程進度完工並經上訴人驗收合格。系爭工程未完工之
          事實，業經證人李昌炯、李松山、郭顯榮等人結證屬實，同時亦為被上訴
          人所自認。其未完成之工程，經上訴人終止合約，另行發包僱工施作總計
          有三十五項工程，其中屬本工程多達三十項，追加工程五項，多數本工程
          均屬新建工程中之主要工程，而非前開證人等證稱已完工百分之九十五，
          其餘為零星工程云云。前開證人等因負責系爭工程而積欠被上訴人貨款，
          與被上訴人利害與共，為債務之減免計，其所為完工百分之九十五，餘為
          零星工程之證詞，自是故意偏頗，有利於被上訴人，此部份證言，應不足
          採。永將公司既未完工，使上訴人得以驗收合格，則其工程款請求權自無
          從發，從而被上訴人請求確認債權存在，顯無理由。
        (二)退步言，縱認永將公司尚有已發生未請領工程款項，亦經永將公司於同年
          八月四日切結拋棄在案，前開切結書上載明「．．．切結自八十八年八月
          五日起十四個日曆天內全部完工（遇雨順延），倘未依完成，立書人（即
          永將公司）同意由  貴公司（即上訴人）另行僱工施作，．．．並拋棄因
          前開工程承攬合約已發生未請領之工程款全部．．．。」查永將公司於切
          結後十四個日曆天仍未完工，上訴人除另行僱工施作，並於九月十六日委
          由全民聯合法律事務所發函通知終止與永將公司間工程合約。永將公司既
          已拋棄對於上訴人工程款債權全部，被上訴人請求確認永將公司與上訴人
          間之債權存在顯無理由。
        (三)前項永將公司書立之切結書有完全效力：
          1.系爭工程依證人沈裕豊即原永將公司法定代理人、李松山即謙昌鋼鐵工
            程有限公司（下稱謙昌公司）法定代理人、郭顯榮證稱，係由謙昌公司
            以永將公司名義承攬。又證人沈裕豊、李松山同時證稱，沈裕豊將其於
            永將公司之股權出售與謙昌公司。按本件股權買賣，實者一般所稱營造
            牌照買賣，此觀諸永將公司與謙昌公司簽立之買賣契約書自明。且依前
            開買賣契約書第四條約定：訂本契約書後甲方（即永將公司）之營造牌
            同意由乙方（即謙昌公司）使用。而證人郭顯榮證稱李松山為永將公司
            實際負責人。則謙昌公司法定代理人李松山及其受僱人郭顯榮、李昌炯
            自係有權以永將公司名義為承攬系爭工程上之一切法律行為。
          2.切結書為李昌炯因永將公司就系爭工程停車，由李松山授權與上訴人協
            議後簽立，此項授權處理，亦為被上訴人所自認。按李昌炯當時擔任謙
            昌公司協理，而「公司經理人有為公司為營業上所必要之一切行為之權
            限，其為公司為營業上所必要之和解，除其內容法律上設有特別限制外
            ，並無經公司特別授權之必要，此為經理權與一般受任人權限之不同處
            。」最高法院六十七年台上字第二七三二號著有判例。是以李昌炯既由
            永將公司營造牌照之買受人謙昌公司法定代理人李松山授權處理停車復
            工糾紛事宜，自屬有權書立本切結書。無被上訴人所主張無權代理或無
            權處分之問題。
      理      由
中      華      民      國    八十九    年      八      月    二十五    日
~B1民事第四庭審判長法  官  黃斐君
~B2                法  官  張鑫城
~B3                法  官  陳蘇宗
右為正本係照原本作成。
~B                 書記官  廖次芬
中      華      民      國    八十九    年      八      月    二十五    日


司法院資訊處製作；財團法人民間司法改革基金會備份。
